臺灣臺東地方法院民事小額判決
110年度東原小字第110號
原      告  良京實業股份有限公司

法定代理人  平川秀一郎

訴訟代理人  劉昌達
            劉宇唐
被      告  潘志清

            羅秀蘭

上  一  人
訴訟代理人  翁郁喬
上列當事人間請求返還借款事件，本院於民國111年6月28日言詞
辯論終結，判決如下：
    主      文
被告潘志清應給付原告新臺幣陸萬捌仟捌佰零肆元，及自民國九
十五年三月十八日起至民國一一○年七月十九日止，按週年利率
百分之十九點一八計算之利息，與自民國一一○年七月二十日起
至清償日止，按週年利率百分之十六計算之利息，暨違約金新臺
幣壹元。
原告其餘之訴駁回。
訴訟費用新臺幣壹仟肆佰元，由被告潘志清負擔新臺幣伍佰元，
餘由原告負擔。 
本判決原告勝訴部分得假執行。
    事實及理由
一、被告潘志清未於最後言詞辯論期日到場，核無民事訴訟法第
    386條所列各款情形，依原告之聲請，由其一造辯論而為判
    決。
二、原告主張：訴外人豊金英向訴外人臺東區中小企業銀行股份
    有限公司（下稱臺東企銀）申辦信用貸款，並由被告為連帶
    保證人，約定借款額度為新臺幣（下同）100,000元，借款
    期間自民國92年10月24日起，以每月為1期，共分48期，按
    期於當月24日平均攤還本息，且自借款日起，按週年利率19
    .18%計算利息，未按期攤還本息時，逾期在6個月以內者，
    按上開利率10%，逾期超過6個月者，就超過部分，按上開利
    率20%計算違約金，如有1期未按期清償，視為全部到期。豊
    金英未依約還款，視為債務全部到期，至95年3月17日止尚
    欠本金68,804元未清償，嗣經臺東企銀將上開債權讓與原告
    ，被告自應連帶給付上述借款本息及違約金，屢次催告償還
    ，被告猶置之不理，依連帶保證契約及債權讓與之法律關係
    ，提起本件訴訟等語，並聲明：被告應連帶給付原告68,804
    元，及自95年3月18日起至110年7月19日止，按週年利率19.
    18%計算之利息，與自110年7月20日起至清償日止，按週年
    利率16%計算之利息，暨自95年4月19日起至清償日止，逾期
    在6個月以內者，按週年利率1.918%，逾期超過6個月者，就
    超過部分，按週年利率3.836%計算之違約金。
三、被告答辯
(一)被告潘志清辯以：有幫前岳母豊金英擔保借款，不認識被告
    羅秀蘭，當時借款有經銀行人員確認，被告羅秀蘭未在場，
    簽名後就先離開，交由前妻處理，現在沒錢還款等語，並聲
    明：原告之訴駁回。　　　　
(二)被告羅秀蘭辯以：多年前曾經遺失過身分證，不認識豊金英
    、被告潘志清，並未擔任豊金英借款之保證人，沒有在授信
    約定書上簽名、蓋章等語，並聲明：原告之訴駁回。　　
四、本院之判斷
(一)關於被告潘志清部分，原告主張之事實，業據其提出與所述
    相符之臺東企銀授信約定書、債權讓與證明書、讓售案件帳
    卡、報紙公告為證（見本院卷第6-11頁），被告潘志清亦於
    言詞辯論時當庭自認（見本院卷第72-73頁），先堪認定。
    被告潘志清雖辯以現在沒錢還款之詞，但不影響其對於豊金
    英借款未還應負連帶保證責任，辯詞洵無足採。
(二)按約定之違約金額過高者，法院得減至相當之數額，民法第
    252條定有明文。本院審酌因被告潘志清未依約還款所受之
    損害，通常為受償後得用於轉借他人之利息收入或轉作他項
    投資之收益，然近年來國內金融市場之借貸利率大幅調降，
    相較於原告請求按週年利率19.18%、16%計算之利息，原告
    已足以獲得相當之經濟利益，原告再請求自95年4月19日起
    至清償日止，逾期在6個月以內者，按週年利率1.918%，逾
    期超過6個月者，就超過部分，按週年利率3.836%計算之違
    約金，合併上述借款利息計算，被告潘志清因違約所負擔之
    賠償責任明顯偏高，原告復未證明除利息損失外更有何特別
    損害，遑論原告係收購不良債權，難謂實際上有何因被告潘
    志清違約受損害可言，認原告請求之違約金實屬過高，殊非
    公允，應酌減為1元，始屬適當，逾此範圍之違約金請求，
    尚難准許。
(三)關於被告羅秀蘭部分，原告雖主張被告羅秀蘭擔任豊金英借
    款之連帶保證人等語，並提出有「羅秀蘭」簽名、蓋章之授
    信約定書，及辦理上開借款時所留存之被告羅秀蘭身分證影
    本為證，惟依被告潘志清於本院審理時陳稱：不認識被告羅
    秀蘭，辦理借款時有經銀行人員對保確認，並在借貸契約上
    簽名、蓋章，當時只有其跟豊金英之簽名、蓋章，沒有看到
    被告羅秀蘭之簽名、蓋章等語（見本院卷第72-73頁），足
    見授信約定書上是否確係被告羅秀蘭親自簽名、蓋章而非受
    人偽造存有高度疑義。況原告僅提出被告羅秀蘭身分證影本
    ，對於該身分證影本是否經被告羅秀蘭出示身分證正本核對
    無誤後始影印留存，未能舉證以實其說，無法排除經有心人
    士輾轉取得被告羅秀蘭身分證影本後為非法使用情形，尚與
    被告羅秀蘭自行提出身分證正本供人確認身分情形，不可一
    概而論，自無從憑以遽為被告羅秀蘭不利判斷，原告請求被
    告羅秀蘭應為豊金英借款未還負連帶保證責任，核無理由。
(四)原告雖聲請將被告羅秀蘭在戶政機關及金融機構所留存簽名
    資料與授信約定書上「羅秀蘭」簽名送筆跡鑑定，惟各該簽
    名資料係被告羅秀蘭分別於88年、94年、98年間所為（見本
    院卷第92-93頁、第106頁及其背面、第112頁、第142-143頁
    、第147-149頁、第161頁），與92年間簽立之授信約定書存
    在相當時間差距，而人之筆跡有隨時間經過變換更易可能，
    尚無從逕認已具相互比較之同等基礎而適宜為筆跡鑑定，並
    參酌民事訴訟法第436條之14第2款規定，原告於小額程序就
    此聲請調查證據所需時間、費用與其請求顯不相當，本院認
    無再為調查之必要，附此敘明。　　
五、綜上所述，被告潘志清應為豊金英借款未還負連帶保證責任
    ，但原告未能證明被告羅秀蘭同為豊金英借款之連帶保證人
    ，無從請求被告羅秀蘭應負連帶保證責任。從而，原告依連
    帶保證契約及債權讓與之法律關係，請求被告潘志清給付如
    主文第1項所示，為有理由，應予准許，逾此範圍之請求，
    則無理由，應予駁回。
六、本件原告勝訴部分，係依民事訴訟法第436條之8第1項規定
    適用小額程序所為被告潘志清敗訴之判決，依同法第436條
    之20規定，應依職權宣告假執行。
七、本件事證已臻明確，兩造其餘攻擊或防禦方法及所提證據，
    經審酌後認均不足以影響判決結果，不再逐一論述，附此敘
    明。
八、訴訟費用負擔之依據：民事訴訟法第79條、第85條第1項但
    書，並依職權確定訴訟費用額為1,400元（第一審裁判費1,0
    00元及查詢郵局帳戶資料手續費400元）。
中　　華　　民　　國　　111 　年　　7 　　月　　19　　日
                  臺東簡易庭　法  官　黃柏仁
以上正本證明與原本無異。　　　　　　　　　
如不服本判決，須以違背法令為理由，於判決正本送達後20日內
向本庭提出上訴狀。（須按對造當事人之數附繕本）
中　　華　　民　　國　　111 　年　　7 　　月　　20　　日
                              書記官  張春梅